臺灣臺中地方法院刑事判決　　　　　　　 96年度易字第287號
公　訴　人　臺灣臺中地方法院檢察署檢察官
被　　　告　丙○○
　　　　　　乙○○
上列被告等因強制案件，經檢察官提起公訴（95年度偵續字第31
7號 ），被告等於準備程序中就被訴事實，均為有罪之陳述，受
命法官於聽取當事人之意見後，本院合議庭裁定改以簡式審判程
序審理，判決如下：
    主    文
丙○○、乙○○共同以脅迫使人行無義務之事，各處有期徒刑肆
月，如易科罰金，均以銀元佰元即新臺幣玖佰元折算壹日。均
緩刑貳年。
    犯罪事實
一、丙○○、乙○○於民國九十三年間，分別擔任位於臺中縣豐
    原市○○路二一一巷之「綠翡翠社區管理委員會」之監察委
    員及財務委員。九十三年十一月間，社區住戶甲○○因認社
    區停車管理等問題有諸多缺失，而發動社區住戶連署，並與
    丙○○、乙○○間產生嫌隙。詎丙○○、乙○○竟共同基於
    以脅迫使人行無義務之事的犯意聯絡，於九十三年十二月十
    二日下午二時許，未經甲○○之同意，強行推門進入甲○○
    位於臺中縣豐原市○○路二一一巷六八號八樓住處客廳內（
    侵入住宅部分，業據甲○○撤回告訴，詳如後述），大聲喝
    令脅迫甲○○交出社區住戶連署名單，致使甲○○心生畏懼
    ，且擔心家中小孩安全，不得已而交出社區住戶連署名單，
    丙○○、乙○○以上開脅迫方式，而使甲○○行此無義務之
    事。
二、案經甲○○訴由臺灣臺中地方法院檢察署檢察官偵查起訴。
    理    由
一、上揭事實，業據被告丙○○、乙○○於本院審理時坦承不諱
    ，核與證人甲○○於警詢時證述情節相符，並有甲○○提出
    之錄音帶及其譯文在卷可證，本案事證明確，被告丙○○、
    乙○○犯行，均堪認定。
二、論罪科刑及比較新舊法：
（一）比較新舊法部分：
      被告丙○○、乙○○行為後，刑法業於九十四年一月七日
      修正，同年二月二日公布，於九十五年七月一日施行，其
      中新法修正第二條、第三十三條、第四十一條及第七十四
      條之規定。按行為後法律有變更者，適用行為時之法律，
      但行為後之法律有利於行為人者，適用最有利於行為人之
      法律，現行刑法第二條第一項訂有明文。此條規定乃與刑
      法第一條罪刑法定主義契合，而貫徹法律禁止溯及既往原
      則，係規範行為後法律變更所生新舊法律比較適用之準據
      法，是刑法第二條本身雖經修正，但刑法第二條既屬適用
      法律之準據法，本身尚無比較新舊法之問題，應一律適用
      裁判時之現行刑法第二條規定，以決定適用之刑罰法律，
      先予辨明。又以本次刑法修正之比較新舊法，應就罪刑有
      關之共犯、未遂犯、想像競合犯、牽連犯、連續犯、結合
      犯，以及累犯加重、自首減輕暨其他法定加減原因（如身
      分加減）與加減例等一切情形，綜其全部罪刑之結果而為
      比較，最高法院九十五年五月二十三日著有九十五年度第
      八次刑庭會議決議可資參照。經查：
      (一)刑法第三百零四條第一項之罪，法定刑得科銀元三百元
        以下罰金，依修正後刑法施行法增訂第一條之一：「中
        華民國九十四年一月七日刑法修正施行後，刑法分則編
        所定罰金之貨幣單位為新臺幣。九十四年一月七日刑法
        修正時，刑法分則編未修正之條文定有罰金者，自九十
        四年一月七日刑法修正施行後，就其所定數額提高為三
        十倍。但七十二年六月二十六日至九十四年一月七日新
        增或修正之條文，就其所定數額提高為三倍」及刑法第
        三十三條第五款修正為：「主刑之種類如下：五、罰金
        ：新臺幣一千元以上，以百元計算之」等規定觀之，依
        修正後之法律，刑法第三百零四條第一項之罪所得科處
        之罰金刑最高為新臺幣九千元、最低為新臺幣一千元，
        然依被告行為時之刑罰法律，即罰金罰鍰提高標準條例
        第一條前段規定之提高倍數十倍及修正前刑法第三十三
        條第五款規定之罰金最低額一元計算，則刑法第三百零
        四條第一項之罪所得科處之罰金最高為銀元三千元，最
        低額為銀元十元，若換算為新臺幣，最高額雖與新法同
        為新臺幣九千元，然最低額僅為新臺幣三十元。因此，
        比較上述修正前、後之刑罰法律，自以被告丙○○、乙○○行為時關於科處罰金刑之法律較有利於被告丙○○
        、乙○○。
      (二)刑法第四十一條第一項前段規定，於九十四年一月七日
        修正、九十五年七月一日施行前之規定為：「犯最重本
        刑為五年以下有期徒刑以下之刑之罪，而受六個月以下
        有期徒刑或拘役之宣告，因身體、教育、職業、家庭之
        關係或其他正當事由，執行顯有困難者，得以一元以上
        三元以下折算一日，易科罰金。」；又被告丙○○、乙○○行為時之易科罰金折算標準，修正前罰金罰鍰提高
        標準條例第二條（現已刪除）規定，就其原定數額提高
        為一百倍折算一日，則本件被告丙○○、乙○○行為時
        之易科罰金折算標準，應以銀元一百元、二百元、三百
        元折算一日，經折算為新臺幣後，應以新臺幣三百元、
        六百元、九百元折算為一日。修正施行後之規定則為：
        「犯最重本刑為五年以下有期徒刑以下之刑之罪，而受
        六個月以下有期徒刑或拘役之宣告者，得以新臺幣一千
        元、二千元或三千元折算一日，易科罰金。」比較修正
        前後之易科罰金折算標準，以被告丙○○、乙○○行為
        時關於易科罰金之規定，較有利於被告丙○○、乙○○
        。
      (三)綜合上述各條文修正前、後之比較，揆諸前揭最高法院
        決議及修正後刑法第二條第一項前段、後段規定之「從
        舊、從輕」原則，被告丙○○、乙○○自應適用其行為
        時之法律，即修正前刑法之相關規定、罰金罰鍰提高標
        準條例第一條前段及修正前罰金罰鍰提高標準條例第二
        條規定，予以論處。
      (四)按刑法第七十四條規定，亦於九十四年一月七日修正、
        九十五年七月一日施行，修正前第七十四條第一款規定
        為：「受二年以下有期徒刑、拘役或罰金之宣告，而有
        左列情形之一，認為以暫不執行為適當者，得宣告二年
        以上五年以下之緩刑，其期間自裁判確定之日起算：一
        、未曾受有期徒刑以上刑之宣告者。」；修正後移列為
        第七十四條第一項第一款，規定：「受二年以下有期徒
        刑、拘役或罰金之宣告，而有下列情形之一，認以暫不
        執行為適當者，得宣告二年以上五年以下之緩刑，其期
        間自裁判確定之日起算：一、未曾因故意犯罪受有期徒
        刑以上刑之宣告者。」。而犯罪在新法施行前，裁判在
        新法施行後，緩刑之宣告，應適用新法第七十四條之規
        定（最高法院九十五年五月二十三日著有九十五年度第
        八次刑庭會議決議可資參照）。是本件關於緩刑之諭知
        ，自應直接適用修正後刑法第七十四條之規定。
（二）論罪科刑部分：
      核被告丙○○、乙○○所為，均係犯刑法第三百零四條第
      一項之以脅迫使人行無義務之事罪。被告丙○○、乙○○
      間，有犯意聯絡及行為分擔，均為共同正犯。爰審酌被告
      丙○○、乙○○係因「綠翡翠社區」之公共事務，而與告
      訴人甲○○發生爭執，復因處理措施不當，進而產生本件
      強制罪犯行，犯罪動機雖屬單純，然被告丙○○、乙○○
      均為成年人，卻不知冷靜思索解決問題的方法，竟以強制
      之方法，企圖解決社區的糾紛，行為確有不當之處，並斟
      酌被告丙○○、乙○○品行尚佳，且業與告訴人甲○○達
      成和解，犯後復已坦承犯行之態度等一切情狀，分別量處
      如主文所示之刑，並諭知易科罰金之折算標準，以示懲儆
      。末查，被告丙○○、乙○○前未曾因故意犯罪受有期徒
      刑以上刑之宣告，有臺灣高等法院被告前案紀錄表及臺灣
      臺中地方法院檢察署刑案資料查註紀錄表附卷可稽，渠等
      因一時失慮，致罹刑典，犯後均已坦承犯行，復與告訴人
      甲○○達成和解，本院認被告丙○○、蘇林茂經此偵審程
      序之教訓，當能知所警惕，信無再犯之虞，認所宣告之刑
      ，以暫不執行為適當，爰依修正後刑法第七十四條第一項
      第一款規定，併予宣告緩刑二年，以啟自新，並觀後效。
三、公訴意旨另以：被告丙○○、乙○○共同基於無故侵入他人
    住宅的犯意聯絡，於九十三年十二月十二日下午二時許，未
    經告訴人甲○○之同意，強行推門進入告訴人甲○○位於臺
    中縣豐原市○○路二一一巷六八號八樓住處客廳內，因認被
    告丙○○、乙○○均涉犯刑法第三百零六條第一項之無故侵
    入住宅罪嫌等語。惟查，被告丙○○、乙○○被訴刑法第三
    百零六條第一項之無故侵入住宅罪嫌，依照同法第三百零八
    條第一項規定，係屬告訴乃論之罪，茲經告訴人甲○○具狀
    撤回其告訴，本院本應依刑事訴訟法第三百零三條第三款規
    定，諭知不受理之判決，然公訴意旨認此部分與上開有罪部
    分，有修正前刑法第五十五條牽連犯裁判上一罪關係，本院
    爰不另為公訴不受理之諭知，末此說明。
據上論斷，應依刑事訴訟法第二百七十三條之一第一項、第二百
九十九條第一項前段，刑法第二條第一項前段、第二十八條、第
三百零四條第一項、（修正前）第四十一條第一項前段、第七十
四條第一項第一款，罰金罰鍰提高標準條例第一條前段、（修正
前）第二條，現行法規所定貨幣單位折算新臺幣條例第二條，判
決如主文。
中　　華　　民　　國　　96　　年　　2 　　月　　14　　日
                  刑事第十三庭　法　官  陳　得　利
上正本證明與原本無異
如不服本判決應於送達後十日內向本院提出上訴狀
                      　　　　　書記官  鐘  麗  芳
中　　華　　民　　國　　96　　年　　2 　　月　　14　　日
附錄本案論罪科刑法條全文：
中華民國刑法第三百零四條第一項
以強暴、脅迫使人行無義務之事或妨害人行使權利者，處三年以
下有期徒刑、拘役或三百元以下罰金。
